【裁判字號】    97,易,867
【裁判日期】    970930
【裁判案由】    詐欺
【裁判全文】
臺灣高雄地方法院刑事判決               97年度易字第867號
公  訴  人  臺灣高雄地方法院檢察署檢察官
被      告  甲○○即王守正).
                  （現另案於臺灣高雄監獄執行中）
上列被告因詐欺案件，經檢察官提起公訴（97年度偵緝字第724
號），本院判決如下：
    主  文
甲○○犯詐欺取財罪，處有期徒刑陸月，如易科罰金，以新台幣
壹仟元折算壹日。
    事  實
一、甲○○明知車牌號碼Y7-393號自小客車為國統交通事業有限
    公司所有（下稱國統公司），其無法移轉該車所有權之權利
    ，竟隱瞞該事，於民國96年5 月9 日上午9 時27分許，在高
    雄市○○區○○路22號高雄市監理處南區分處外，見丙○○
    正收購廢棄車輛，遂意圖為自己不法之所有，向丙○○佯稱
    欲讓丙○○收購上開自小客車，再引領丙○○前往監理處停
    車場查看，迨丙○○同意以新臺幣（下同）12,500元收購，
    甲○○再填載廢機動車輛回收獎勵金申請書（下稱回收申請
    書）並交付丙○○，致丙○○陷於錯誤，交付現金12,500元
    予甲○○。嗣丙○○要求甲○○提供該車行車執照供影印，
    並依甲○○要求，轉身拿取塑膠袋時，甲○○迅速上車駛離
    現場，經丙○○向警方報案，始悉上情。
二、案經丙○○訴由高雄市政府警察局苓雅分局報請臺灣高雄地
    方法院檢察署檢察官偵查起訴。
    理  由
一、證據能力部分：
    被告以外之人於審判外之陳述，雖不符刑事訴訟法第159 條
    之1 至第159 條之4 之規定，而經當事人於審判程序同意作
    為證據，法院審酌該言詞陳述或書面陳述作成時之情況，認
    為適當者，亦得為證據，刑事訴訟法第159 條之5 第1 項定
    有明文。被告及檢察官對於本判決所引用審判外陳述之證據
    能力，於本院審判程序時，均表示同意作為本案證據使用，
    茲審酌該等言詞陳述作成時之情況，並無非法取供或不宜作
    為證據之情事，爰依上開之規定，作為本案證據使用。
二、認定犯罪事實所憑之證據及理由
    訊據被告甲○○固坦承於上揭時、地與證人丙○○簽立回收
    申請書之事實不諱，惟矢口否認有何詐欺犯行，辯稱：我於
    上揭時、地與證人丙○○簽訂回收申請書時，並無向證人丙
    ○○詐欺之意思，且證人丙○○亦未將12,500元交付給我云
    云。惟查：
(一)、被告於上揭時、地與證人丙○○簽立回收申請書，回收車牌
    號碼Y7-393號營業小客車，係國統公司所有，並非被告所有
    之事實，業經被告坦承在卷，核與證人即告訴人丙○○於警
    詢、偵查及本院審理時證述之情節相符，復有回收申請書及
    車號查詢汽車車籍影本附卷可參（詳警卷1 第4 頁、本院卷
    2 第13頁），堪以認定。
(二)、被告固以前開情詞置辯。然：
１、證人丙○○如何給付被告12,500元之過程，業經證人丙○○
    分別於警詢、偵查中及本院審理中證述：我於97年5 月9 日
    上午9 點27分許，在高雄市○○區○○路22號監理站外發放
    名片，表示要收購廢棄車輛，嗣被告持名片主動告知我說他
    有車牌號碼Y7-393號營業小客車要賣給我回收，遂跟著被告
    至監理站內停車場查看後，決定以12,500元購買，於拆除該
    車之車牌時，被告要求先填載回收申請書，並在被告不斷催
    討下，將12,500元交付給被告，同時我要求被告提供行車執
    照給我影印，並應被告要求拿塑膠袋給被告裝車子內之物品
    ，被告趁我轉身拿取塑膠袋時，立即將車子駕駛離去等語明
    確（詳警卷1 第2 頁、偵卷1 第14頁至第15頁、偵2 卷第25
    頁、本院卷2 第31頁至第32頁），核與卷內所附回收申請書
    所載：「茲因本人甲○○所有汽車不堪使用之，廠牌日產牌
    照號碼Y7-393號，願意以新台幣12,500元整，出售車輛于鴻
    運聯邦企業有限公司作為資源回收。因故無法親自辦理獎勵
    金申請，故委託鴻運聯邦企業有限公司持本人身份證影本，
    相關車籍證明文件代為辦理，並保證產權清楚，無來路不明
    等不法明事，如有不法既與受委託人無關，特此切結聲明。
    」等語相符（詳警卷1 第4 頁），參以證人丙○○於本案案
    發前2 日即96年5 月7 日領取25,000元，有證人丙○○所庭
    呈之設於高雄銀行建國分行帳號000000000000號帳戶往來明
    細表附卷可佐（詳本院卷2 第41頁），而丙○○與被告無任
    何仇怨嫌隙，無設詞誣陷被告之動機存在，丙○○亦當無甘
    冒觸犯偽證罪，而於故意捏造誣陷被告，足證丙○○於簽立
    回收申請書後，交付12,500元予被告等情，應屬真實可採，
    則被告所辯：並未向丙○○拿取12, 500 元一詞，即不足採
    。
２、又查，證人丙○○與被告簽立回收申請書，並交付12,500元
    之目的，無非係被告須將車牌號碼Y7-393號自小客車所有權
    移轉予證人丙○○，並取得該車之所有權，業據證人丙○○
    於本院證述明確（詳本院卷2 第33頁至第34頁），而車牌號
    碼Y7-393號營業小客車為國統公司所有，並非被告所有，業
    如前述，被告竟在回收申請書填載該車為其所有，以虛偽不
    實之理由，隱瞞該車非其所有，無法移轉該車所有權之事實
    ，假該車欲資源回收之名施行詐術，致丙○○不疑有他陷於
    錯誤，以為被告具有移轉該車所有權之權利，而交付現金12
    ,5 00 元，參以被告於96年間僅有5,990 元之收入，並無其
    他財產或收入來源，有稅務電子閘門財產所得調件明細表1
    份在卷可憑（詳本院卷第9 頁），是其當時經濟狀況顯然不
    佳，足認被告自始即有不法所有之意圖，彰彰甚明。則被告
    辯稱：我沒有詐騙證人丙○○之意思云云，尚難遽採。
(三)、綜上所述，告訴人顯因被告以虛偽之詞施行詐術，而陷於錯
    誤，進而交付12,500元一情，洵堪認定，被告上開所辯，不
    足採信，本件事證明確，被告犯行堪以認定，應依法論科。
三、論罪科刑部分：
    核被告所為，係犯刑法第339 條第1 項詐欺取財罪。爰審酌
    被告利用證人丙○○在高雄市○○區○○路22號監理站外發
    名片表示要收購廢棄車輛之機會，主動向證人丙○○表示要
    回收車牌號碼Y7-393號營業小客車，而隱瞞該車非其所有，
    無法移轉該車所有權之事實，向證人丙○○施用詐術，騙取
    證人丙○○之信任，向證人丙○○詐得12,500元，破壞社會
    交易秩序，且於犯後飾詞圖卸，顯乏知錯悔改之意，犯罪後
    態度不佳等一切情狀，量處如主文所示之刑，並諭知易科罰
    金之折算標準。
據上論斷，應依刑事訴訟法第299 條第1 項前段，刑法339 條第
1 項、第41條第1 項前段，刑法施行法第1 條之1 ，判決如主文
。
本案經檢察官乙○○到庭執行職務。
中    華    民    國    97    年    9     月    30    日
                刑事第十六法庭  審判長法  官 李代昌
                                      法  官 周宛瑩
                                      法  官 文昌
以上正本證明與原本無異。
如不服本判決應於收受本判決後10日內向本院提出上訴書狀，並
應敘述具體理由，如未敘述上訴理由者，應於上訴期間屆滿後20
日內補提理由書狀於本院（均須按他造當事人之人數附繕本）「
切勿逕送上級法院」。
中    華    民    國    97    年    9     月    30    日
                                    書記官   吳良美
附錄本判決論罪之法條：
刑法第339條第1項
意圖為自己或他人不法之所有，以詐術使人將本人或第三人之物
交付者，處5 年以下有期徒刑、拘役或科或併科1000元以下罰金
。


司法院資訊處製作；財團法人民間司法改革基金會備份。
